【裁判字號】    92,易,1647
【裁判日期】    921231
【裁判案由】    竊盜等
【裁判全文】
臺灣臺北地方法院刑事判決                        九十二年度易字第一六四七號
    公  訴  人  臺灣臺北地方法院檢察署檢察官
    被      告  乙○○  男  五.
右列被告因竊盜等案件，經檢察官提起公訴（九十二年度偵字第六七五九號），本院
判決如左：
    主  文
乙○○無罪。
    理  由
一、本件公訴意旨略以：被告乙○○曾因侵占案件，於經臺灣臺北地方法院於民國八
    十七年五月二十九日，以八十七年度訴字第六三五號判處有期徒刑十月，於同年
    十月十三日確定，甫於八十九年二月一日執行完畢；竟不知悛悔，與真實姓名、
    年籍均不詳之「佘清訓」之成年男子，共同為自己不法之所有，由佘清訓於九十
    二年二月五日，在高雄市○○區○○路四九七巷口，竊取告訴人丙○○所有之車
    牌號碼ＹＺ－八八一一號自小客車一輛，復於同月十六日，撥打告訴人丙○○之
    行動電話，恐嚇稱只要匯新臺幣（下同）五萬元入被告乙○○所提供之臺北銀行
    木柵分行000000000000帳號之帳戶，即可返還前開車輛等語，致告
    訴人丙○○陷於畏懼，而於翌日匯三萬元於被告乙○○之帳戶；嗣同月十九日，
    被告乙○○到位於臺北市○○區○○路三段九十二號之臺北銀行木柵分行提領現
    金時，因該銀行之業務員高嘉瑋發覺有異，立即報警，始為警查獲。因認被告乙
    ○○上開之行為涉有刑法第三百二十條第一項之竊盜罪及第三百四十六條第一項
    之恐嚇取財罪嫌。
二、按被告未經審判證明有罪確定前，推定其為無罪；又犯罪事實應依證據認定之，
    無證據不得認定其犯罪事實；又不能證明被告犯罪者，應諭知無罪之判決，刑事
    訴訟法第一百五十四條第一項、第二項及第三百零一條第一項分別定有明文。又
    被害人所述被害情形如無瑕疵可指，而就其他方面調查又與事實相符，其供述始
    足據為判決之基礎；且告訴人之告訴，係以使被告受刑事訴追為目的，是其陳述
    是否與事實相符，仍應調查其他證據以資審認（最高法院三十二年上字第六五七
    號、五十二年台上字第一三００號判例參照）。又事實之認定，應憑證據，如未
    能發現相當證據，或證據不足以證明，自不能以推測或擬制之方法，為裁判基礎
    （最高法院四十年台上字第八六號判例參照）。另認定犯罪事實所憑之證據，雖
    不以直接證據為限，間接證據亦包括在內；然而無論直接或間接證據，其為訴訟
    上之證明，須於通常一般之人不致有所懷疑，而得確信其為真實之程度者，始得
    據為有罪之認定，倘其證明尚未達到此一程度，而有合理之懷疑存在時，即無從
    為有罪之認定，亦有最高法院七十六年台上字第四九八六號判例可資參照。況刑
    事訴訟法第一百六十一條第一項亦規定，檢察官就被告犯罪事實，應負舉證責任
    ，並指出證明之方法，是檢察官對於起訴之犯罪事實，應負提出證據及說服之實
    質舉證責任，倘其所提出之證據，不足為被告有罪之積極證明，或其指出證明之
    方法，無從說服法院以形成被告有罪之心證，基於無罪推定之原則，自應為被告
    無罪判決之諭知，最高法院九十二年度台上字第一二八號著有判例可資參照。
三、公訴意旨認被告乙○○涉有刑法第三百二十條第一項、第三百四十六條第一項之
    犯行，無非係以：右揭犯罪事實，業據告訴人丙○○於偵查中指訴綦詳，復經證
    人即臺北銀行木柵分行人員高嘉瑋於警訊中證述在卷，且有九十二年二月十七日
    之匯款回條聯影本一紙在卷可稽為其主要論據。訊據被告乙○○固不否認有開立
    前開帳戶以提供朋友匯入款項等事實，然堅詞否認有何公訴意旨所稱之竊盜及恐
    嚇取財犯行，辯稱：其並未參與竊車，且不知告訴人丙○○匯入系爭款項之原因
    等語。
四、經查：
  （一）告訴人丙○○所有之車號ＹＺ－八八一一號自用小客車係於九十二年二月五
        日十時三十分許在高雄市○○區○○路四九七巷口發現失竊乙情，業經告訴
        人丙○○陳明在卷，並有高雄市政府警察局汽車失竊證明單一紙在卷可稽；
        然依告訴人丙○○於偵審中所為證言觀之，其並未目睹行竊之人，自難僅憑
        其於偵審中所為之上開證言遽認被告乙○○涉有上開竊盜之犯行；況依卷內
        現存事證，亦無從認定系爭車輛確係由真實年籍不詳之「佘清訓」之成年男
        子所竊取，且本件迄今尚未查獲該失竊車輛，自難逕以認定被告乙○○與真
        實年籍不詳之「佘清訓」之成年男子間就上開竊盜犯行有何犯意聯絡及行為
        分擔，是被告乙○○所涉前開竊盜犯行，尚屬無從證明。
  （二）又上開臺北銀行木柵分行帳號為000000000000號之帳戶係由被
        告乙○○於九十二年二月十四日所開立，而告訴人丙○○於九十二年二月十
        七日匯款三萬元至前開帳戶等事實，業經告訴人丙○○陳明在卷，且為被告
        乙○○所不否認，並有臺灣銀行匯款回條聯影本及上開帳戶之存摺影本各一
        份附卷可參。又被告乙○○係於九十二年二月十九日上午十一時二十分許，
        因前往臺北銀行木柵分行提領三萬元而為警查獲乙情，雖經被告乙○○自承
        在卷，且經證人即該銀行人員高嘉瑋於警訊中證述在卷，然被告乙○○提領
        己有帳戶內款項之原因不一，尚難逕認即係基於恐嚇取財之意思而取款；況
        依告訴人丙○○於九十二年七月二日偵查中及本院九十二年十二月十八日審
        理中均陳稱：於查獲被告乙○○之前曾接獲來電告知無法領款並向其詢問是
        否已報警等語，是被告乙○○自無明知該等情形而仍於九十二年二月十九日
        前往領取款項之道理。又告訴人丙○○於本院九十二年八月二十八日調查中
        陳稱其於嫌犯打電話來之後曾撥打一一七號碼等語，而本院依職權調閱告訴
        人丙○○所有之0000000000號行動電話之通聯紀錄核對結果，足
        認嫌犯所使用之行動電話應為0000000000號；而0000000
        000號行動電話之登記使用人為甲○○，雖有和信電訊股份有限公司九十
        二年十月二十四日函附卷可參，然本院依職權調閱上開登記使用人甲○○之
        訊以究明；另依卷內現存證據資料，亦無從認定被告乙○○或真實年籍不詳
        之「佘清訓」之成年男子確曾使用上開行動電話，自難逕以認定被告乙○○
        確曾為恐嚇取財之情事。
    綜上所述，被告乙○○所涉上開竊盜及恐嚇取財犯行，均屬無從證明。此外，復
    查無其他積極證據足資證明被告乙○○有何竊盜及恐嚇取財之犯行，依照前開之
    說明，自應為被告無罪之諭知。
據上論斷，應依刑事訴訟法第三百零一條第一項前段，判決如主文。
本案經檢察官林宗志到庭執行職務。
中      華      民      國    九十二    年      十二    月    三十一    日
                                      臺灣臺北地方法院刑事第十五庭
                                          審判長法  官  周  祖  民
                                                法  官  范  智  達
                                                法  官  黃  雅  君
右正本證明與原本無異。
如不服本判決，應於判決送達後十日內向本院提出上訴狀（應抄附繕本）。告訴人或
被害人如對於本判決不服者，應具備理由請求檢察官上訴，其上訴期間之計算係以檢
察官收受判決正本之日期為準。
                                                書記官  黃  炎  煌
中      華      民      國    九十二    年     十二     月    三十一    日


司法院資訊處製作；財團法人民間司法改革基金會備份。
